臺灣臺中地方法院民事裁定　　　　　　 94年度家訴字第253號
原　　　告　０００
訴訟代理人　劉興源　律師
　　　　　　林俐伶　律師
被　　　告　０００
上列當事人間請求聲請確定判決宣示許可強制執行事件，本院於
民國九十四年十二月二日言詞辯論終結，判決如下：
    主      文
美國紐約州家事法院（The Family Court of the State of
New York）於西元二００四年十一月二十九日第0000000
號民事確定判決，應予承認，並准予強制執行。
訴訟費用由被告負擔。
    事實及理由
壹、本件告受合法之通知，無正當理由，未於言詞辯論期日到場
    ，經核無民事訴訟法第三百八十六條所列各款之情形，爰依
    原告之聲請，准由其一造辯論而為判決。
貳、原告起訴主張：
  一原告與被告於美國認識而同居，惟兩造間並無婚姻關係，被
    告於兩造同居期間即西元二００三年十月二十一日在美國紐
    約州產下一女０００（中文姓名：０００，身分證統一
    編號：0000000000號），原告曾向美國紐約州家事法院聲請
    確認原告為０００之生父，並於西元二００四年一月二
    十八日經該法院判決確定原告為生父在案。於該案審理期間
    ，原告曾向法聲請限制被告離開美國國境，經紐約州家事法
    庭於西元二００三年十月二十一日裁定准許在案。為確認兩
    造間對於０００之監護權以及探視權等事，原告乃向美
    國紐約州家事法院起訴請求，經法院於西元二００四年十一
    月二十九日以第０００００號判決將０００之監
    護權判由原告行使，並命被告交付子女予原告，本命令並得
    為強制行名義，現已確定。期間被告因恐無法取得０００
    之監護權，竟無視上開禁止離開美國境內之限制命令，違
    法將０００攜離美國境內，於西元二００四年九月七日
    返回我國。
  二本件兩造間因子女監護權涉訟之外國判決，於原告起訴請求
    時，兩造之女０００與被告均居住於美國紐約州，準此
    ，美國紐約州家事法院就本事件依中華民國法律有管轄權。
  三被告於前揭判決審理期間內，除已到庭應訊答辯外，並依美
    國紐約州家事法院裁定之暫時命令，配合原告行使探視權，
    及接受鑑定人之訪談與評估，該判決之確定證明書亦已送達
    兩造之訴訟代理人０００及為未成年子女利
    益所指定之監護人０００。
  四依我國民法之規定，法院於裁判定未成年子女親權人時，應
    依子女之最佳利益，審酌一切情狀，參考社工人員之訪視報
    告。本件原告前已認領０００，而美國紐約州家事法院
    參酌社工人員之訪視報告及鑑定人之評估報告後，將兩造之
    女０００之監護權判由原告行使，並無違反中華民國之
    公共秩序及善良風俗。
  五美國訂有「台灣關係法案」，與我國繼續實質上之關係，且
    依美國最高法院判例揭示國際相互承認原則，本件美國紐約
    州家事法院之確定判決，自無我國民事訴訟法第四百零二條
    第一項第四款之情事。
  六綜上所述，本件美國紐約州家事法院第０００００號
    確定判決，並無我國民事訴訟法第四百零二條第一項各款所
    列情事，爰請求承認該判決之效力，並許可該判決在我國強
    制執行。並聲明如主文所示。
、被告未到庭爭執，亦未提出書狀作何有利於己之聲明或陳述
    。
肆、得心證之理由：
　一按我國民事訴訟法第四百零二條第一項規定：「外國法院之
    確定判決，有下列各款情形之一者，不認其效力：(一)依中華
    民國之法律，外國法院無管轄權者。(二)敗訴之被告未應訴者
    。但開始訴訟之通知或命令已於相當時期在該國合法送達，
    或依中華民國法律上之協助送達者，不在此限。(三)判決之內
    容或訴訟程序，有背中華民國之公共秩序或善良風俗者。四
    無相互之承認者。」是以，依民事訴訟法第四百零二條之立
    法體例，係以外國法院之確定判決在我國認其具有效力為原
    則，如有該條各款情形之一者，始例外不認其效力（最高法
    院九十二年度臺上字第九八五號判決旨參照）。又我國民事
    訴訟法關於法院管轄之規定，係採「以原就被」之原則，其
    目的在保護被告之利益，故本款規定，僅於被告為中華民國
    人民始有其適用。而所謂外國法院無管轄權者，專指外國之
    受訴法院依本法所定標準對之無管轄權而言。如依本法所定
    之標準，外國法院有管轄權者，即無本款之適用（參閱吳明
    軒，中國民事訴訟法（中冊）一一四五頁）。再者，上開民
    事訴訟法所規定外國法院之判決，有背於公共秩序或善良風
    俗者，係指外國法院判決所宣告之法律上效果或宣告法律效
    果所依據之原因，違反我國社會一般利益及道德觀念而言。
    此外，民事訴訟法第四百零二條第四款所謂之『相互承認』
    ，係指判決效力之相互承認而言。準此而論，法院之判決及
    執行，乃國家司法權之實施與行使，其效力原則上僅及於該
    國領域之內，而不及於其他國家，惟現今交通便利，國際貿
    易發達，涉外事件層出不窮，為避免在外國爭論已決之事件
    ，在內國重行審理，增加當事人及內國法院勞力、時間、費
    用之支出；外國判決與內國法院之裁判結果相互歧異，致當
    事人莫衷一是；且為免勝訴之原告，權利無法迅速獲得實現
    等原因，各國莫不在一定要件下，承認外國法院確定判決之
    效力，並得在內國強制執行。我國民事訴訟法第四百零二條
    亦本此目的而為規定。又我國強制執行法第四條之一第一項
    亦規定：「依外國法院確定判決聲請強制執行者，以該判決
    無民事訴訟法第四百零二條各款情形之一，並經中華民國法
    院以判決宣示許可其執行者為限，得為強制執行」，則只要
    外國法院之確定判決在我國承認其效力，並經我國法院另以
    判決許可該判決得予執行，該外國法院確定判決即可作為執
    行名義，得在我國聲請強制執行。
  二本件原告請求承認系爭美國確定判決之效力，並依據強制執
    行法第四條之一第一項規定，請求宣告該確定判決得在我國
    強制執行，是以應先審究該確定判決，有無我國民事訴訟法
    第四百零二條第一項各款事由。經查：
　　(一)系爭美國判決為美國紐約州家事法院之確定判決，業據原
      告提出經我國駐外機構驗證之該判決暨確定證明書之正本
      及其中文譯本各一份為證。
　　(二)就有關涉外事件之國際裁判管轄權，我國法除在涉外民事
      法律適用法第三條、第四條分別就禁治產事件、死亡宣告
      事件設有規定外，餘無明文，通說認為應適用我國民事訴
      訟法及非訟事件法上關於管轄之規定。兩造係因未成年子
      女權利義務之行使或負擔之酌定及交付子女涉訟，依我國
      非訟事件法第一百三十條準用同法第一百二十二條第一項
      及民事訴法第一條之規定，由未成年子女住所或居所地及
      被告住所地之法院管轄。查本件被告及未成年子女０００
      （即０００）於民國九十三年九月七日始入境並設籍
      台中縣烏日鄉，於此之前，係居住於美國紐約州，有戶籍
      謄本及美國紐約州家事法院逮捕令各乙份在卷可佐，可認
      在原告提起酌定親權及交付子女訴訟時，被告及未成年子
      女０００之住所地係在美國，則美國法院對此事件應
      有管轄權，自不待言。
　　(三)又被告於上開請求酌定未成年子女權利義務之行使或負擔
      及交付子女之訴訟中，有依法院之命令，接受鑑定人就０
      ００監護權事件之訪談及評估，嗣後該判決之確定證
      明亦已送達被告之訴訟代理人，亦有經我駐外機構驗證之
      監護權鑑定評估報告正本、上開美國紐約州家事法院判決
      確定證明正本及中文譯本、送達證明正本及中文譯本可據
      ，足見開始訴訟之通知或命令已有合法送達被告。
　　(四)再按非婚生子女經認領者，關於未成年子女權利義務之行
      使或負擔，準用第一千零五十五條、第一千零五十五條之
      一及第一千零五十五條之二之規定。夫妻離婚者，對於未
      成年子女權利義務之行使或負擔，依協議由一方或雙方共
      同任之。未為協議或協議不成者，法院得依夫妻之一方、
      主管機關、社會福利機構或其他利害關係人之請求或依職
      權酌定之。民法第一千零六十九條之一及第一千零五十五
      條第一項分別定有明文。再者，法院為民法第一千零五十
      五條裁判時，應依子女最佳利益，審酌一切情狀，參考社
      工人員之訪視報告，尤應注意左列事項：1.子女之年齡、
      性別、人數及健康情形。2.）子女之意願及人格發展之需
      要。3.父母之年齡、職業、品性、健康情形、經濟能力及
      生活狀況。4.父母保護、教養子女之意願及態度。5.父母
      子女間或未成年子女與其他共同生活之人間之感情狀況。
      民法第一千零五十五條之一亦定有明文。系爭美國法院之
      確定判決，根據鑑定人建議將小孩的監護權判歸原告之精
      神鑑定報告，判決諭知小孩的監護權歸原告，並命令被告
      立刻將小孩送交原告，並無違反我國公共秩序及善良風俗
      。
　　(五)外國法院確定判決需我國之確定判決於該外國獲得承認，
      我國對於該外國法院之確定判決始予以承認，此一限制，
      即為相互承認主義。其立法理由在於藉不承認外國法院之
      確定判決，促使該外國承認我國之確定判決，並藉此保持
      外國與我國關於確定判決承認利害關係之均衡。基於該相
      互主義之條件，應解為作成判決之該外國與我國所為同種
      類判決，所定之承認外國確定判決條件，在重要之點無異
      即可（李後政著《外國法院確定裁判之承認要件及效力之
      問題》參照，引自五南圖書出版公司印行國際私法論文集
      ，第二一六、二一八頁），亦即不以該外國與我國有外交
      上之相互承認為必要。另最高法院八十五年台上字第二三
      七三號判決意旨亦認：民事訴訟法第四百零二條第四款所
      謂之「國際相互之承認」，係指判決效力之相互承認而言
      。依美國最高法院判例揭示國際相互承認之原則，並該國
      所訂之「臺灣關係法案」，明定與我國繼續維持實質上之
      關係，自不得謂美國法院判決有該條款規定之情事。
三、綜上所述，系爭美國確定判決並無我國民事訴訟法第四百零
    二條第一項各款事由，自應承認該判決之效力；原告請求本
    院宣告該判決得予強制執行，核與強制執行法第四條之一第
    一項之規定相符，亦應准許。
肆、訴訟費用負擔之依據：民事訴訟法第七十八條。
中　　華　　民　　國　　94　　年　　12　　月　　16　　日
                  家事法庭　　　法　官　簡賢坤
以上正本係照原本作成。
如對本判決上訴，須於判決送達後二十日之不變期間內，向本院
提出上訴狀（須附繕本）。
中　　華　　民　　國　　94　　年　　12　　月　　16　　日
　　　　　　　　　　　　　　　　書記官